最高法院刑事判決　　　　　　九十六年度台上字第三九八０號
上　訴　人　甲○○
　　　　　　乙○○
　　　　　　丙○○
　　　　　　丁○○（原名鄭麗珠）
上列上訴人等因偽造文書案件，不服台灣高等法院高雄分院中華
民國九十二年十二月三十日第二審更審判決（九十二年度上更(一)
字第二五七號，起訴案號：台灣高雄地方法院檢察署八十八年度
偵字第二二一三五號、第二五六四０號），提起上訴，本院判決
如下：
    主  文
上訴駁回。
    理  由
按刑事訴訟法第三百七十七條規定，上訴於第三審法院，非以判
決違背法令為理由，不得為之。是提起第三審上訴，應以原判決
違背法令為理由，係屬法定要件。如果上訴理由書狀並未依據卷
內訴訟資料，具體指摘原判決不適用何種法則或如何適用不當，
或所指摘原判決違法情事，顯與法律規定得為第三審上訴理由之
違法情形，不相適合時，均應認其上訴為違背法律上之程式，予
以駁回。本件原判決認定上訴人甲○○、乙○○、丙○○、鄭麗
珠有原判決事實欄所載犯行，係依憑甲○○、張森豪（已判刑確
定）、乙○○、丙○○、鄭麗珠等人分別於警訊、偵查或第一審
審理中之自白。及證人即被害人楊熾森、陳國年、陳秀俊、林啟
燦、蕭鼎平、黃秀菊、蔡久郎、宋宏亮、曾淑貞、張振朗、王國
代、蕭振隆、蔡有昌、證人即被害人即當舖負責人王炎村、陳豐
盈、張國良、廖志哲、陳登國、姜中龍、楊煌、賴錫堅、柯國
斌、朱文遠等人於警詢之證詞，暨卷附各該車籍作業系統查詢認
可資料、車輛竊盜、車牌失竊資料個別查詢報表、贓車保管條、
協議書、原判決附表一所示偽造裕隆公司貨物稅完稅照證、進口
與貨物稅完稅證明書、汽車新領牌照登記書、行車執照、汽車保
險證、車牌、印章及貼有丙○○、鄭麗珠等人照片之偽造身分證
等證據，因而撤銷第一審之科刑判決，改判仍依修正前刑法牽連
犯關係從一重論處甲○○、乙○○、丙○○、鄭麗珠共同連續行
使偽造公文書，足以生損害於公眾及他人罪刑之判決（甲○○累
犯）。已敘明所憑之證據及認定之理由。對於甲○○、乙○○、
丙○○、鄭麗珠均矢口否認有竊盜、偽造文書之犯行，所辯：不
知小客車係綽號「阿榮」竊來的，亦不知車籍資料是偽造；甲○
○另辯稱：被查獲之贓車中有三輛係以每輛新台幣十五萬元之代
價向「阿榮」買斷，無共同竊盜，僅有收購贓物且伊僅參與原判
決附表編號一、二、三、四、五、六之車子；乙○○另辯稱：伊
只負責找人頭去典當，其他的事伊不知情；丙○○、鄭麗珠另辯
稱：渠等僅負責典當不知車輛有問題各云云，何以均不足採信，
亦已依據卷內資料逐一指駁。從形式上觀察，原判決並無違背法
令之情形存在。上訴人等上訴意旨略稱：原判決事實欄前段記載
本件出面典當者為丙○○、鄭麗珠、甲○○等三人，後段則記載
丙○○、鄭麗珠、甲○○、張森豪等四人；又原判決附表一所列
車輛僅十四輛，事實欄則載為十六輛；再原判決附表一所載典當
人並無甲○○、張森豪，原判決事實、理由不相適合，並有理由
不備之違誤。又原判決事實欄並未敘明乙○○出面典當，理由卻
又有乙○○出面典當之說明，又原判決所稱「廖姓男子」是否存
在，有無共犯關係，自應傳喚該「廖姓男子」到庭，原判決未加
調查，顯有調查未盡之違法。再貨物稅查驗乃表示貨物已經繳納
貨物稅，經稽徵機關查訖，准予出廠銷售之證明文件，而與特許
證相當，自應以刑法第二百十二條論處，原判決論以同法第二百
十條，顯有違誤云云。經查：按證據之取捨及證據證明力如何，
均屬事實審法院得自由裁量、判斷之職權，苟其此項裁量、判斷
，並不悖乎通常一般之人日常生活經驗之定則或論理法則，又於
判決內論敘其何以作此判斷之心證理由者，即不得任意指摘其為
違法，據為提起第三審上訴之合法理由。又刑法關於正犯、幫助
犯之區別，係以其主觀之犯意及客觀之犯行為標準，凡以自己犯
罪之意思而參與犯罪，無論其所參與者是否犯罪構成要件之行為
，皆為正犯，其以幫助他人犯罪之意思而參與犯罪，其所參與者
，苟係犯罪構成要件之行為，亦為正犯，必以幫助他人犯罪之意
思而參與犯罪，其所參與者又為犯罪構成要件以外之行為，始為
幫助犯。而共同實施犯罪行為之人，在合同意思範圍以內，各自
分擔犯罪行為之一部，相互利用他人之行為，以達其犯罪之目的
者，即應對於全部所發生之結果，共同負責。本件原判決認定張
森豪、甲○○、乙○○、丙○○、鄭麗珠五人與綽號「阿榮」及
廖姓之不詳姓名成年男子，共同意圖為自己不法之所有，並基於
概括犯意之聯絡，共組竊車集團偽造車籍證件典當牟利，渠等就
竊取車輛，偽造車籍證件，典當詐取財物整個犯罪過程，均有犯
意聯絡及行為分擔，均為共同正犯。是渠等就原判決附表一各項
犯行縱未全程參與，仍應就全部犯行負責等情。經核並無不合。
次按判決書引用附表時，該附表即為原判決事實、理由之一部分
。本件依原判決附表所載，上訴人等竊取典當之車輛共計十四輛
，另有四輛因無證據證明係上訴人等所為，經原判決不另諭知無
罪，而典當人部分並於原判決附表上逐筆記載明確，不致發生誤
認。至於事實欄另有一處記載為十六輛，核係顯然錯誤，原審非
不得裁定更正；另事實欄縱有贅載典當人，經核均與全部判決之
本旨不生影響，自不得執為上訴第三審之適法理由。末查，車輛
專用請求出廠與貨物稅完稅照證、進口與貨物稅完稅證明書乃表
示業經繳納貨物稅之證明，雖證書內容由產製廠商或進口廠商製
作，但其上印有台灣省財政廳七十七年七月十二日台財稅第00
0000000號核准裕隆汽車製造股份有限公司電子計算機開
立請求出廠與貨物稅完稅照證或蓋有偽刻基隆關稅局進口組簽證
文件專用章，即係依貨物稅條例第二十一條規定以此憑證替代完
稅貨物照證，用以證明已向主管稽徵機關即台灣省稅務局領用貨
物稅證照，自屬公文書，原判決已於理由詳加說明。以此爭執，
顯非依據卷內訴訟資料具體指摘之適法上訴第三審理由。原判決
綜合各種相關證據，認定上訴人等有本件犯行，就案內有關證據
，本於調查所得心證，分別定其取捨而為事實上之判斷，均已於
理由內詳加說明。並無上訴意旨所指之違背法令。其餘上訴意旨
，無非係對事實審法院採證認事之職權行使及原審已調查、理由
已說明或與本件犯罪構成要件無關之事項，徒憑己見再為事實上
或細節上之爭執，亦非適法之上訴第三審理由。衡以上述說明，
應認其上訴均為違背法律上之程式，予以駁回。
據上論結，應依刑事訴訟法第三百九十五條前段，判決如主文。
中　　華　　民　　國　九十六　年　　七　　月   二十   日
                      最高法院刑事第九庭
                          審判長法官  洪　清　江
                                法官  石　木　欽
                                法官  李　伯　道
                                法官  林　勤　純
                                法官  陳　晴　教
      本件正本證明與原本無異
                                      書  記  官
中　　華　　民　　國　九十六　年　　八　　月　　二　　日
                                                H
